最高法院刑事判決　　　　　　一○○年度台上字第六四一一號
上　訴　人　台灣高等法院檢察署檢察官　
被　　　告　黃○○
上列上訴人因被告違反兒童及少年性交易防制條例案件，不服台
灣高等法院中華民國九十九年七月十三日第二審判決（九十九年
度上訴字第一九九號，起訴案號：台灣○○地方法院檢察署九十
八年度偵字第六六一五號），提起上訴，本院判決如下：
    主  文
上訴駁回。
    理  由
按刑事訴訟法第三百七十七條規定，上訴於第三審法院，非以判
決違背法令為理由，不得為之。是提起第三審上訴，應以原判決
違背法令為理由，係屬法定要件。如果上訴理由書狀並未依據卷
內訴訟資料，具體指摘原判決不適用何種法則或如何適用不當，
或所指摘原判決違法情事，顯與法律規定得為第三審上訴理由之
違法情形，不相適合時，均應認其上訴為違背法律上之程式，予
以駁回。本件原判決撤銷第一審不當之科刑判決，改判諭知被告
黃○○無罪，已綜合全部卷證資料，逐一斟酌論斷，詳敘其無從
形成被告有罪判決之心證理由，從形式上觀察，並無判決違背法
令之情形存在。按證據之取捨及判斷，屬於事實審法院之職權，
苟其所為判斷，無違經驗法則及論理法則，即不能任意指為違法
。又認定犯罪事實所憑之證據，雖不以直接證據為限，間接證據
亦包括在內，然無論直接或間接證據，其為訴訟上之證明，須於
通常一般之人均不致於有所懷疑，而得確信其為真實之程度者，
始得據之為有罪之認定，倘其證明尚未達到此一程度，而有合理
性懷疑之存在時，事實審法院復已就其心證上理由予以闡述，敘
明其如何無從為有罪之確信，因而為無罪之判決者，自不得以片
面之觀點，遽指其為違法。原判決以公訴意旨略稱：被告基於幫
助他人以電腦網路散布足以促使人為性交易訊息之犯意，於民國
○十○年十月十八日，在○○縣○○市○○路某通訊行，向台灣
大哥大股份有限公司申請0000000000易付卡行動電話門號（下稱
系爭電話或系爭門號）後，旋以不詳代價將之出售予身分不詳綽
號「阿華」之該通訊行負責人；嗣於同年月二十五日晚間六時十
二分許，某不詳人士在不詳處所，利用電腦網際網路設備連接至
「邀秀部落報馬仔－留言版」公開網頁，公然刊登「各位大大想
喝好茶嗎？我門這裡不關是任何茶都應有盡有. 任君挑選，配合
度100%茶齡約18～25，尊貴皇帝茶、波斯貓茶、混合茶、學生茶
、水茶，外送＝住家＝旅館＝宅配到府」等足以促使他人為性交
易之訊息，並留下系爭電話供不特定人聯繫性交易之用；旋於同
日晚間十時二十分許，男客許○○（已經檢察官為不起訴處分確
定）自前開網頁得知該性交易訊息後，即撥打系爭電話與某不詳
人士聯繫，雙方約定在台北市○○○路○段二○八號○○旅社二
一五號房，以新台幣四千五百元為性交易代價，並由顏○○（已
經台灣台北地方法院另案判處罪刑確定）開車載送未滿十八歲之
A1前往上址與許○○從事性交易。嗣為警循線查獲上情，再輾轉
查悉被告，因認被告涉犯刑法第三十條第一項前段、兒童及少年
性交易防制條例第二十九條之幫助以電腦網路刊登足以引誘、暗
示促使人為性交易訊息罪嫌。無非以被告於偵訊時之供述、證人
張強於偵查中及許○○於警詢時之陳述、被告之國民身分證補領
申請書、預付卡申請書及網路列印資料等為其論據。惟查，依被
告對部分事實之陳述、張強於偵、審中之證述，以及相關預付卡
申請書、被告補領國民身分證申請書等證據資料，固可認系爭電
話確係被告以自己之名義申請並將之交付予「阿華」。而「阿華
」或轉手者收受系爭門號後，即於前揭時、地，利用電腦網路設
備連接至「邀秀部落報馬仔－留言版」公開網頁，公然刊登上述
足以引誘、暗示促使人為性交易之訊息，並留下系爭電話供不特
定人聯繫性交易之用；嗣許○○自網頁得知該性交易訊息後，即
撥打系爭電話聯繫並議定性交易之地點、代價；其後由顏○○開
車載送未成年之A1前往約定地點從事性交易等情，亦據證人顏○
○、許○○及A1於警詢時證述綦詳，並有系爭電話通聯紀錄、「
邀秀部落報馬仔－留言版」公開網頁列印資料、台灣台北地方法
院九十七年度訴字第八三七號刑事判決、台灣台北地方法院檢察
署檢察官○十○年度偵字第二三七三九號不起訴處分書可稽。然
行動電話門號為通訊工具，申請時並無任何特殊限制，一般人皆
得持相關證件，在不同電信公司，無條件申請多數之門號使用，
並常於申得後將其中一個或數個門號交予家人或他人使用。至申
請時提示身分證件及填載申請資料，係使有關單位得以知悉門號
之申請人，仍無法據以知悉使用者為何人；故申得門號後，將之
無償交付他人，或出租、出售他人使用，尚符合社會常情，自難
據此即認提供門號予他人使用之人，均可預見使用者會據以作為
犯罪集團之犯案工具之用。且依張強於偵、審中之證述，可知被
告於交付或出售系爭門號時，並不知收購者之目的，對收購者是
否為犯罪行為亦無認識。此外，亦無積極事證足認上述網頁上之
訊息係被告所刊登，尚難推認其交付系爭門號之SIM卡時，對於
刊登該性交易訊息之正犯將留下系爭電話供不特定人聯繫性交易
之用乙節，有所認識，更遑論其對事後為警查獲從事性交易之A1
為未滿十八歲之人有所認識或有所預知。茲檢察官所舉證據，尚
不能證明被告有幫助犯罪之故意，而未達於通常一般之人均不致
於有所懷疑，而得確信其為真實之程度，無從形成被告有罪之確
信，爰撤銷第一審之科刑判決，改判諭知被告無罪。所為證據之
取捨及判斷，並無悖離一般經驗及論理法則，自不得指為違法。
檢察官上訴意旨略以：正如原判決認定「申請行動電話門號時，
提示身份證件及填載申請書之資料，係使有關單位得以知悉該門
號為何人申請而已，仍無法據以知悉使用該門號者為何人」等情
，所以要利用行動電話從事不法之徒，為防免日後被追訴，遂須
花錢收購行動電話門號，藉以取得「有關單位……無法據以知悉
使用該門號者為何人」之利益；原審不查，反以之為有利被告之
認定，顯有與經驗法則不符之違法云云。並未具體指明原判決之
判斷違背如何之經驗法則，且係就原審採證認事職權之適法行使
，就同一之證據資料為相異之評價，難認係適法之上訴理由。其
餘上訴意旨對於原判決究竟如何違背法令，亦未依卷內資料為具
體之指摘，同與法律規定得為上訴理由之違法情形不相適合。依
上說明，檢察官之上訴違背法律上之程式，應予駁回。
據上論結，應依刑事訴訟法第三百九十五條前段，判決如主文。
中    華    民    國  一○○  年   十一   月   十七   日
                      最高法院刑事第十一庭
                          審判長法官  黃  正  興  
                                法官  許  錦  印  
                                法官  林  瑞  斌  
                                法官  陳  春  秋  
                                法官  謝  靜  恒  
本件正本證明與原本無異
                                      書  記  官  
中    華    民    國  一○○  年   十一   月  二十四  日
                                                     m